臺灣臺北地方法院民事簡易判決
                                  110年度北簡字第13086號
原      告  廖文伶  
被      告  廖苡妡  
訴訟代理人  黃清局  
上列當事人間請求返還不當得利事件，本院於民國110年11月23
日言詞辯論終結，判決如下：
    主　　  文
被告應給付原告新臺幣壹拾肆萬壹仟捌佰捌拾陸元，及自民國一
一○年五月二十七日起至清償日止，按年息百分之五計算之利息
。
訴訟費用新臺幣壹仟伍佰伍拾元由被告負擔。
本判決得假執行。但被告如以新臺幣壹拾肆萬壹仟捌佰捌拾陸元
預供擔保，得免為假執行。
    事實及理由
壹、程序方面：
    原告原起訴請求被告給付原告新臺幣（下同）143,857元，
    及自民國107年12月28日起至清償日止按年息6%計算之利息
    （見本院卷第11頁）。訴訟進行中，先減縮為請求被告給付
    原告143,857元，及自起訴狀繕本送達翌日起至清償日止按
    年息5%計算之利息（見本院卷第287頁），嗣再減縮為請求
    被告給付原告141,886元，及自起訴狀繕本送達翌日起至清
    償日止按年息5%計算之利息（見本院卷第290頁），為民事
    訴訟法第255條第1項第3款所許，合先敘明。
貳、實體方面：
一、原告主張：門牌號碼臺北市○○區○○街000巷0號房屋（下稱系
    爭房屋）原為兩造之父廖木坤所有，廖木坤於105年2月6日
    死亡後，由兩造等人繼承，應有部分各1/7。詎被告未經全
    體共有人之同意，於105年7月23日將系爭房屋之夾層（下稱
    系爭房屋夾層）出租訴外人王錫昌，約定每月租金19,000元
    ，租期為自105年7月23日起至109年12月23日止，嗣並已收
    取53個月之租金，致原告受有損害，被告應給付原告1/7租
    金143,857元，扣除修繕通化管費用13,800元每人分擔1/7即
    1,971元後，被告應給付原告141,886元。為此，依不當得利
    之法律關係，請求被告返還原告141,886元等語。並聲明：
    如主文第1項所示。
二、被告辯稱：兄弟姊妹中只有被告及訴外人廖永泰兩人有借貸
    還款能力，由被告向新光銀行辦理貸款200萬元，被告父親
    廖木坤有同意提供系爭房屋為擔保品。銀行貸款是入被告的
    帳戶，貸款主要用來支付生活費等。王錫昌於109年8月間，
    在系爭房屋夾層租金19,000元中扣除修繕通化管費用13,800
    元後，只付被告租金5,200元，其他月份都有付被告系爭房
    屋夾層租金19,000元等語。並聲明：原告之訴駁回。
三、得心證之理由：
　㈠按無法律上之原因而受利益，致他人受損害者，應返還其利
    益，民法第179條前段定有明文。次按依不當得利之法則請
    求返還不當得利，以無法律上之原因而受利益，致他人受有
    損害為其要件，故其得請求返還之範圍，應以對方所受之利
    益為度，非以請求人所受損害若干為準（最高法院61年台上
    字第1695號判例意旨參照）。又各共有人按其應有部分，對
    於共有物之全部雖有使用收益之權。惟未經共有人協議分管
    之共有物，共有人對共有物之特定部分占用收益，仍須徵得
    他共有人全體之同意。共有人如逾越其應有部分之範圍使用
　　收益時，即係超越其權利範圍而為使用收益，其所受超過利
    用，即屬不當得利。
　㈡查系爭房屋原為兩造之父廖木坤所有，廖木坤於105年2月6
　  日死亡後，由兩造等人繼承，應有部分各1/7 ；被告未經全
　　體共有人之同意，於105年7月23日將系爭房屋夾層出租第三
　　人王錫昌，約定每月租金19,000元，租期自105年7月23日起
　　至109年12月23日止共53個月，嗣並已收取自105年7月23日
    起至109年12月23日止之租金共993,200元(19,000元×52個月
    ＋5,200元×1個月＝993,200元)之事實，業據兩造陳述綦詳，
    並有建物所有權狀、房屋租賃契約書、存證信函、繼承系統
    表、戶籍謄本、建物登記第三類謄本、修繕通化管收據等件
    附卷可考(見本院卷第15至29頁、第131至151頁、第291至30
    4頁、第309頁)，且為兩造所不爭執，堪信為真實。則依上
    開說明，被告就逾越其應有部分之範圍所受領之租金，自屬
    不當得利，並致原告受有損害，是原告依不當得利之法律關
    係，請求被告按原告就系爭房屋之應有部分比例1/7，給付
    原告141,886元（993,200×1/7＝141,886，元以下4捨5入），
    自屬有據。
四、從而，原告依不當得利之法律關係，請求被告給付141,886
    元，及自起訴狀繕本翌日即110年5月27日起至清償日止按年
    息5%計算之法定遲延利息，為有理由，應予准許。
五、本判決係就民事訴訟法第427條訴訟適用簡易程序所為被告
    敗訴之判決，依同法第389條第1項第3款規定，應依職權宣
    告假執行。本院並依同法第392條第2項規定，依職權宣告被
    告如預供擔保，得免為假執行。
六、本件為判決之基礎已臻明確，兩造其餘主張、陳述並所提證
    據，經審酌後，認均與本件之結論無礙，爰不再一一論述，
    併予敘明。　　
七、結論：原告之訴為有理由，依民事訴訟法第78條、第389條
    第1項第3款、第392條第2項，判決如主文。
八、本件訴訟費用額，依後附計算書確定如主文第2項所示金額
    。
中　　華　　民　　國　　110 　年　　12　　月　　7 　　日
    　　        臺灣臺北地方法院臺北簡易庭
　　                                  法　官　羅富美
計　算　書：
項　　　　目             金　額（新臺幣）　　備　　註
第一審裁判費   　 　　   1,550元
合　　　　計　　　       1,550元
　　
以上判決正本係照原本作成。
如不服本判決，應於判決送達後20日內向本庭（臺北市重慶南路
1段126巷1號）提出上訴狀（須附繕本）。
中　　華　　民　　國　　110 　年　　12　　月　　7 　　日
                    　                書記官　陳鳳瀴